臺灣宜蘭地方法院刑事判決
110年度易字第133號
公  訴  人  臺灣宜蘭地方檢察署檢察官
被      告  黃清富




            黃榮通



上列被告因竊盜案件，經檢察官提起公訴（110年度偵字第232號
），本院判決如下：    
    主  文
黃清富共同犯竊盜罪，處有期徒刑肆月，如易科罰金，以新臺幣
壹仟元折算壹日；又共同犯竊盜罪，處有期徒刑參月，如易科罰
金，以新臺幣壹仟元折算壹日；又犯竊盜罪，處有期徒刑肆月，
如易科罰金，以新臺幣壹仟元折算壹日。應執行有期徒刑陸月，
如易科罰金，以新臺幣壹仟元折算壹日。未扣案之犯罪所得新臺
幣貳拾伍元、安全帽壹頂、電池充電器壹組，均沒收，於全部或
一部不能沒收或不宜執行沒收時，追徵其價額。
黃榮通共同犯竊盜罪，處有期徒刑參月，如易科罰金，以新臺幣
壹仟元折算壹日；又共同犯竊盜罪，處有期徒刑參月，如易科罰
金，以新臺幣壹仟元折算壹日。應執行有期徒刑肆月，如易科罰
金，以新臺幣壹仟元折算壹日。未扣案之犯罪所得新臺幣貳拾伍
元沒收，於全部或一部不能沒收或不宜執行沒收時，追徵其價額
。
    犯罪事實
一、黃清富、黃榮通意圖為自己不法之所有，共同基於竊盜之犯
    意聯絡，分別為下列犯行：
(一)於民國109年11月9日凌晨1時52分許，步行至宜蘭縣○○鎮○○
    巷0○0號旁，徒手打開蕭文龍停放於該處之車牌號碼000-000
    號普通重型機車置物箱，竊取蕭文龍所有置於該置物箱內之
    美工刀1支、隨身包包1個、現金新臺幣(下同)50元，得手後
    旋即步行離去。
(二)於109年11月9日凌晨2時許，步行至宜蘭縣○○鎮○○路00巷00
    號前，徒手竊取陳欲財所有掛於車牌號碼000-000號普通重
    型機車上之安全帽1頂（價值500元），得手後旋即步行離去
    。
二、黃清富另意圖為自己不法之所有，基於竊盜之犯意，於109
    年11月20日凌晨3時35分許，騎乘車牌號碼000-0000號普通
    重型機車至宜蘭縣○○鎮○○路00巷0號前，徒手竊取黃阿愛所
    有置放於該處電動機車置物箱內之電池充電器1組（價值1,8
    00元），得手後旋即離去。
三、案經黃阿愛告訴暨宜蘭縣政府警察局羅東分局報告臺灣宜蘭
    地方檢察署（下稱宜蘭地檢署）檢察官偵查起訴。　
    理  由
壹、程序部分
一、按被告以外之人於審判外之言詞或書面陳述，除法律有規定
    者外，不得作為證據，刑事訴訟法第159條第1項定有明文。
    又被告以外之人於審判外之陳述，雖不符刑事訴訟法第159
    條之1至第159條之4之規定，而經當事人於審判程序同意作
    為證據，法院審酌該言詞陳述或書面陳述作成時之情況，認
    為適當者，亦得為證據；當事人、代理人或辯護人於法院調
    查證據時，知有同法第159條第1項不得為證據之情形，而未
    於言詞辯論終結前聲明異議者，視為有前項之同意，刑事訴
    訟法第159條之5亦定有明文。查本判決下列所引之各項供述
    證據，檢察官、被告黃清富、黃榮通於準備程序及審判程序
    時，均未爭執其證據能力，且於本院言詞辯論終結前亦均未
    聲明異議(見本院卷第61頁至第67頁、第102頁至第103頁、
    第130頁至第137頁)，本院審酌各該證據作成時之情況，其
    取得過程並無瑕疵或任何不適當之情況，應無不宜作為證據
    之情事，認以之作為證據應屬適當，爰依刑事訴訟法第159
    條之5第2項規定，自得作為證據，合先敘明。
二、至於本判決所引用之非供述證據部分，與本案待證事實均有
    關連性，亦無證據證明係實施刑事訴訟程序之公務員以不法
    方式所取得，依刑事訴訟法第158條之4之反面解釋，當有證
    據能力，復於本院審理時，提示並告以要旨，使當事人充分
    表示意見，自得為證據使用。
貳、實體部分
一、認定犯罪事實所憑之證據及理由：
    訊據被告黃榮通就上開犯罪事實於本院準備程序及審理時均
    坦承不諱；被告黃清富固坦承犯罪事實欄一、(二)之犯行，
    且有與被告黃榮通於犯罪事實欄一、(一)所載時間前往該處
    並翻找該車置物箱內物品，及於犯罪事實欄二所載時間前往
    該處拿取一物，惟矢口否認有何竊盜犯行，辯稱：我有掀機
    車置物箱，但我沒有拿裡面的東西，電池是撿到的，不是偷
    的，電池在地上，就是在機車旁邊等語。經查：
(一)犯罪事實欄一、(一)部分：
1、犯罪事實欄一、(一)所載犯罪事實，業據被告黃榮通於警詢
   、偵查、本院準備程序及審理時均坦承不諱（見警卷第7頁至
   第9頁；偵卷第20頁至第21頁；本院卷第61頁至第67頁、第10
   2頁至第103頁、第130頁至第137頁），核與證人即被害人蕭
   文龍於警詢時、證人即共同被告黃清富於警詢時證述之情節
   大致相符（見警卷第1頁至第3頁、第10頁至第11頁），並有
   監視器錄影截圖畫面暨現場照片、受理刑事案件報案三聯單
   、受理各類案件紀錄表等在卷可查（見警卷第18頁至第21頁
   、第23頁、第34頁、第37頁），足認被告黃榮通前揭具任意
   性自白與事實相符，而可採信。
2、按共同實施犯罪行為之人，在合同意思範圍以內，各自分擔
   犯罪行為之一部，相互利用他人之行為，以達其犯罪之目的
   者，即應對於全部所發生之結果，共同負責，再共同正犯之
   成立，祇須具有犯意之聯絡及行為之分擔，既不問犯罪動機
   起於何人，亦不必每一階段犯行，均須參與，且意思之聯絡
   並不限於事前有所謀議，即僅於行為當時有共同犯意之聯絡
   者，亦屬之，且其表示之方法，亦不以明示通謀為必要，即
   相互間有默示之合致，亦無不可。被告黃清富於警詢時陳稱
   ：我徒手打開機車置物箱，當時黃榮通有幫我把風，我們兩
   個說好一起去掀機車車廂看有無財物竊取等語（見警卷第1頁
   至第3頁）；於本院準備程序時陳稱：我跟黃榮通約好一起去
   ，不知道黃榮通有沒有拿東西等語（見本院卷第62頁至第63
   頁）；於本院審理時陳稱：我有掀機車置物箱，但我沒有拿
   裡面的東西等語（見本院卷第134頁）。足認被告黃清富與被
   告黃榮通於本案犯行前，2人早已有竊盜之犯意聯絡，且證人
   即共同被告黃榮通於警詢時亦證稱：我們說好要到處去看看
   機車有無上鎖，我偷竊時，黃清富有幫我把風等語（見警卷
   第8頁）。且依卷附監視器畫面截圖清楚可見被告2人確實有
   翻找機車置物箱、相互把風之情形（見警卷第18頁至第21頁
   ），被告黃清富與被告黃榮通就此部分犯行有犯意聯絡及行
   為分擔，被告黃清富所辯顯屬臨訟卸責之詞，不足採信。
(二)犯罪事實欄一、(二)部分：
 1、犯罪事實欄一、(二)所載犯罪事實，業據被告黃榮通於警詢
    、偵查、本院準備程序及審理時均坦承不諱（見警卷第7頁
    至第9頁；偵卷第20頁至第21頁；本院卷第61頁至第67頁、
    第102頁至第103頁、第130頁至第137頁），且為被告黃清富
    於偵查中、本院準備程序及審理時自白不諱（見警卷第2頁
    至第3頁；本院卷第62頁至第63頁；本院卷第134頁），核與
    證人即被害人陳欲財於警詢時證述之情節大致相符（見警卷
    第12頁至第13頁），並有監視器錄影截圖畫面暨現場照片、
    受理刑事案件報案三聯單等在卷可查（見警卷第21頁至第22
    頁、第35頁），足認被告2人前揭具任意性自白與事實相符
    ，而可採信。
 2、被告黃清富於本院審理時固供稱：隔兩三天之後我有拿安全
    帽去還給被害人，我放在被害人的機車上，他車停在卡啦OK
    店前，機車是紅色的等語（見本院卷第134頁至第135頁），
    然其於警詢時係供稱：安全帽我隨意丟置在路邊，忘了在哪
    等語（見警卷第3頁），所述前後不一，且依卷附監視器錄
    影截圖畫面所示，被害人機車非紅色（見警卷第22頁），難
    認被告黃清富確實有將安全帽歸還被害人。再者，被害人安
    全帽係於住處旁失竊，非卡啦OK店前，且據被告2人前揭警
    詢時所述，堪認被告2人係隨機犯案，難認被告黃清富行為
    當下有記下被害人車牌號碼，而得以在時隔兩、三天後，輕
    易在他處覓得被害人機車並歸還安全帽。縱認被告黃清富事
    後有歸還，然被告2人與被害人互不相識，衡情一般人均不
    會同意借用毫不相干之第三人安全帽，客觀上實難取得所有
    人之同意而使用，被告黃清富明知其在法律上既無任何權源
    得以如同所有人般使用上開安全帽，仍擅自供己使用，顯已
    破壞被害人對於該安全帽之持有支配關係，而建立自己新的
    持有支配關係，其情狀與一時未能取得他人同意而暫時使用
    他人管領支配之物之「使用竊盜」迥異，應認被告黃清富斯
    時即有以權利人自居之「所有意圖」存在，附此敘明。
(三)犯罪事實欄二部分：
1、被告黃清富有於上開時、地騎乘車牌號碼000-0000號普通重
   型機車至宜蘭縣○○鎮○○路00巷0號前，徒手竊取告訴人黃阿愛
   所有置放於該處電動機車置物箱內之電池充電器1組乙情，業
   據證人即告訴人黃阿愛於警詢、偵查中證述明確（見警卷第1
   4頁至第15頁；偵卷第22頁及其背面），並有監視器畫面截圖
   暨現場照片在卷可參（見警卷第24頁至第31頁），足認被告
   黃清富確有竊取告訴人黃阿愛之電池充電器1組。
2、被告黃清富於本院審理時辯稱：電池是撿到的，不是偷的，
   電池在機車旁邊地上等語（見本院卷第134頁），核與監視器
   畫面截圖所示被告黃清富有翻找告訴人黃阿愛電動機車置物
   箱之情形有違，其所辯顯屬推諉卸責之詞，並不可採。
(四)綜上所述，本案事證已臻明確，被告2人犯行均堪以認定，
    應予依法論罪科刑。
二、論罪科刑：
(一)核被告2人所為，均係犯刑法第320條第1項之竊盜罪。被告2
    人就犯罪事實一、(一)(二)部分，有犯意聯絡及行為分擔，
    為共同正犯。又被告黃清富就犯罪事實一、(一)(二)、二部
    分；被告黃榮通就犯罪事實一、(一)(二)部分，犯意各別，
    行為互殊，應予分論併罰。至被告2人雖於犯罪事實一、(一
    )竊得美工刀1支後，繼續步行至犯罪事實一、(二)所示地點
    行竊，然被告黃榮通於本院審理時供稱：美工刀從被害人蕭
    文龍的置物箱拿走之後就丟掉了，拿安全帽時美工刀已經不
    在了等語（見本院卷第136頁），而卷內無其他證據足認被
    告2人為犯罪事實一、(二)所示犯行時，身上確有攜帶兇器
    美工刀1支，爰不論以刑法第321條第1項第3款之攜帶兇器竊
    盜罪，附此敘明。
(二)公訴人雖認被告黃清富於109年11月3日受有期徒刑執行完畢
    ，符合累犯規定應加重其刑云云，惟被告黃清富係於109年
    間因不能安全駕駛致交通危險罪案件，經本院判處有期徒刑
    3月確定，聲請易服社會勞動後，再於110年1月20日入監，
    至同年月26日縮刑期滿執行完畢，有臺灣高等法院被告前案
    紀錄表在卷足稽，本案於109年11月9日、11月20日再犯有期
    徒刑以上之罪，自不合於累犯加重其刑規定，公訴人所指容
    有誤會，附此說明。
(三)爰以行為人之責任為基礎，審酌被告2人不循合法途徑賺取
    財物，貿然下手行竊，侵害他人財產權，所為實值非難，且
    被告2人前已有多次因涉財產犯罪經法院科刑之紀錄，有臺
    灣高等法院被告前案紀錄表在卷可參，素行難謂良好，迄未
    與告訴人黃阿愛及被害人蕭文龍、陳欲財達成和解，賠償其
    等損害，兼衡被告黃榮通犯後尚知坦承犯行，態度良好，被
    告黃清富猶飾詞否認部分犯行，態度非佳，及被告黃榮通於
    本院審理時自述無業，原本與被告黃清富同住，目前在監執
    行，經濟狀況勉持，為低收入戶，領有領殘障手冊，及依卷
    附個人戶籍資料（完整姓名）查詢結果所示高職畢業之智識
    程度（見警卷第40頁；本院卷第135頁）；被告黃清富於本
    院審理時自述家裡有兒子，入監前無業，太太生病需要人在
    家照顧，經濟狀況勉持，及依卷附個人戶籍資料（完整姓名
    ）查詢結果所示國中畢業之智識程度（見警卷第39頁；本院
    卷第135頁）等一切情狀，分別量處如主文所示之刑，並諭
    知易科罰金之折算標準，並分別定其應執行刑暨易科罰金之
    折算標準，以資懲儆。
三、沒收部分：
(一)按犯罪所得，屬於犯罪行為人者，沒收之；前二項之沒收，
    於全部或一部不能沒收或不宜執行沒收時，追徵其價額，刑
    法第38條之1第1項前段、第3項分別定有明文。次按共同正
    犯犯罪所得之沒收或追徵，應就各人所分得之數為之；又所
    謂各人「所分得」之數，係指各人「對犯罪所得有事實上之
    處分權限」而言，其各成員有無犯罪所得、所得數額，係關
    於沒收、追繳或追徵標的犯罪所得範圍之認定，雖非屬犯罪
    事實有無之認定，不適用「嚴格證明法則」，無須證明至毫
    無合理懷疑之確信程度，事實審法院仍應視具體個案之實際
    情形，於各共同正犯有無犯罪所得，或犯罪所得多寡，綜合
    卷證資料及調查結果，依自由證明程序釋明其合理之依據而
    為認定，倘若共同正犯內部間，對於不法利得分配明確時，
    應依各人實際分配所得宣告沒收；若共同正犯成員對不法所
    得並無處分權限，與其他成員亦無事實上之共同處分權限者
    ，自不予諭知沒收；然若共同正犯各成員對於不法利得享有
    共同處分權限，惟彼此間分配狀況未臻具體或明確，自應負
    共同沒收之責，所謂負共同沒收之責，參照民法第271條「
    數人負同一債務，而其給付可分者，除法律另有規定或契約
    另有訂定外，應各平均分擔之」，民事訴訟法第85條第1項
    前段「共同訴訟人，按其人數，平均分擔訴訟費用」等規定
    之法理，即係平均分擔之意（最高法院106年度台上字第539
    號、107年度台上字第1572號判決意旨參照）。
(二)查被告2人如上開犯罪事實一、(一)所竊得之現金50元為其
    等犯罪所得，未據扣案，亦未實際合法發還或賠償被害人，
    參以被告黃榮通先於本院準備程序時供稱：我們一起花掉等
    語（見本院卷第64頁），後於本院審理程序時供稱：現金50
    元是黃清富拿走等語（見本院卷第103頁），惟被告黃清富
    於偵、審程序始終否認有竊得現金50元，可知上開犯罪所得
    ，被告2人間分配狀況實不明確，被告2人自應負共同沒收之
    責，且因屬可分之給付，故應由被告2人就前揭犯罪所得平
    均分擔，爰依刑法第38條之1第1項前段規定，就被告2人應
    平均分擔之犯罪所得即各25元，於被告2人各自主文項下宣
    告沒收，且依同條第3項之規定，諭知於全部或一部不能沒
    收或不宜執行沒收時，追徵其價額。
(三)未扣案之安全帽1頂、電池充電器1組係由被告黃清富所拿取
    ，為其所自承，屬被告黃清富之犯罪所得，迄今未歸還或賠
    償被害人陳欲財及告訴人黃阿愛乙節，已如前述，被告黃清
    富雖又曾於警詢時供稱安全帽1頂已丟棄等語（見警卷第3頁
    ），然無證據證明上開物品確實已滅失，為求徹底剝奪犯罪
    所得，避免被告黃清富因犯罪而坐享犯罪所得，應依刑法第
    38條之1第1項前段、第3項之規定於被告黃清富項下宣告沒
    收，並於全部或一部不能沒收或不宜執行沒收時，追徵其價
    額。
(四)又被告2人於上開犯罪事實一、(一)所竊得之美工刀1支、隨
    身包包1個，雖亦為本案被告2人之犯罪所得，然均未扣案，
    且被告黃榮通於本院準備程序及審理時供稱美工刀1支、隨
    身包包1個均已丟棄（見本院卷第64頁、第136頁），卷內尚
    無事證證明上開物品現仍存在，且考量該些物品價值甚微，
    亦非違禁物或依法應沒收之物，不論沒收或追徵與否，均無
    礙本案對於被告2人不法行為之評價與非難，或刑罰之預防
    及矯治目的，為避免日後執行困難、耗費司法資源，此部分
    沒收欠缺刑法上之重要性，故爰不予宣告沒收，附此敘明。
據上論斷，應依刑事訴訟法第299條第1項前段，刑法第320條第1
項、第28條、第41條第1項前段、第51條第5款、第38條之1第1項
前段、第3項，刑法施行法第1條之1第1項，判決如主文。
本案經檢察官吳志成提起公訴，檢察官張學翰、林禹宏到庭執行
職務。
中　　華　　民　　國   110    年    12     月    1    日
                  刑事第四庭  審判長法  官  林惠玲
                                    法  官  陳錦雯
                                    法  官  游皓婷
以上正本證明與原本無異。
如不服本判決應於收受送達後二十日內向本院提出上訴書狀，並
應敘述具體理由；其未敘述上訴理由者，應於上訴期間屆滿後二
十日內向本院補提理由書(均須按他造當事人之人數附繕本)「切
勿逕送上級法院」。
                                    書記官　李惠茹
中　　華　　民　　國　　110 　年　　12　　月　　1 　　日
所犯法條：
中華民國刑法第320條
意圖為自己或第三人不法之所有，而竊取他人之動產者，為竊盜
罪，處5年以下有期徒刑、拘役或50萬元以下罰金。
意圖為自己或第三人不法之利益，而竊佔他人之不動產者，依前
項之規定處斷。
前二項之未遂犯罰之。